臺灣雲林地方法院刑事判決　　　　　　　 96年度易字第139號
公　訴　人　臺灣雲林地方法院檢察署檢察官
被　　　告　乙○○
被　　　告　丙○○
上列被告因詐欺等案件，經檢察官提起公訴（96年度調偵字第57
號），本院判決如下：
    主      文
乙○○共同意圖為自己不法之所有，乘人精神耗弱，使人將本人
之物交付，累犯，處有期徒刑壹年貳月。
丙○○共同意圖為自己不法之所有，乘人精神耗弱，使人將本人
之物交付，處有期徒刑陸月，如易科罰金，以銀元佰元即新臺
幣玖佰元折算壹日。
    事      實
一、(一)乙○○前因傷害案件，經本院於民國88年10月8日，以88
      年度六簡字第186號判處有期徒刑8月，緩刑3年確定，嗣
      經撤銷緩刑入監執行，於90年10月4日縮短刑期執行完畢
      出監。
    (二)詎乙○○猶不知悔悟，見甲○○因精神耗弱之精神障礙，
      致其辨識能力顯有不足，不能處理自身事務（甲○○於96
      年4 月23日經本院96年度禁字第16號宣告為禁治產人），
      竟意圖為自己不法之所有，基於使公務員登載不實之概括
      犯意，連續為：
      1.乙○○明知其與甲○○至址設嘉義縣大林鎮○○路759
        號之「廣信汽車中古車行」（下稱廣信車行），利用甲○○名義辦理貸款而購買車牌號碼P9─7538號之自用小
        客車1 部，實係專供乙○○個人使用，竟基於使公務員
        登載不實及準詐欺取財之犯意，利用不知情之廣信車行
        負責人葉庭勝，於95年2 月14日，持原汽車新領牌照登
        記書車主聯、汽（機）車過戶登記書2 份、行車執照、
        新、原車主身分證、新車主強制汽車責任保險證明等相
        關證件，向交通部公路總局嘉義區監理所雲林監理站（
        下稱雲林監理站）辦理過戶登記，使承辦該業務之公務
        員將上開不實事項，登載於其職務上掌管之車籍異動資
        料等電磁紀錄，用以表示前揭自用小客車移轉登記為甲○○所有意思之準公文書上，致生損害於甲○○及雲林
        監理站對於車籍資料管理之正確性。
      2.丙○○原係址設雲林縣斗六市○○里○○路42號1樓之
        「遠東茶行」負責人，因乙○○有意與丙○○共同使用
        「遠東茶行」名義對外經營，又為規避經營之相關責任
        ，夥同丙○○，基於前開使公務員登載不實及準詐欺取
        財之犯意聯絡，合意找甲○○為人頭，充作「遠東茶行
        」名義負責人，由乙○○帶同甲○○，持丙○○之「遠
        東茶行」原營利事業登記證，及乘甲○○精神障礙而致
        其辨識能力顯有不足，使甲○○交付其私章，委託雲林
        縣斗六市○○路某會計事務所為變更登記之申請，不知
        情之該事務所員工遂於95年3 月6 日，向雲林縣政府申
        請變更「遠東茶行」之負責人為甲○○，使承辦該業務
        之公務員將上開不實事項，登載於其職務上所掌之營利
        事業等電磁紀錄，用以表示「遠東茶行」已變更負責人
        為甲○○意思之準公文書上，並據以核發登載前開不實
        事項之以甲○○為「遠東茶行」負責人之營利事業登記
        證，足生損害於甲○○及雲林縣政府對於營利事業管理
        之正確性，並於辦妥上開事項後，將甲○○之私章、「
        遠東茶行」店印及發票印章暨變更登記後之營利事業登
        記證均存放於丙○○處。
二、案經雲林縣警察局斗南分局報告臺灣雲林地方法院檢察署檢
    察官偵查起訴。
    理      由
甲、程序部分：
一、按被告以外之人於審判外之言詞或書面陳述，除法律有規定
    者外，不得作為證據；其於審判外之陳述，雖不符前4 條之
    規定，而經當事人於審判程序同意作為證據，法院審酌該言
    詞陳述或書面陳述作成時之情況，認為適當者，亦得為證據
    ，刑事訴訟法第159 條第1 項、第159 條之5 第1 項定有明
    文。
二、就被告丙○○部分，被告乙○○於檢察官訊問時之具結筆錄
    ；就被告2人部分，甲○○於警詢及檢察官訊問、吳信穎於
    警詢、葉庭勝、許俊涵於警詢、呂清峰於警詢及檢察官訊問
    之筆錄，為被告以外之人於審判外之言詞陳述，本不得作為
    證據，惟經被告丙○○及被告乙○○於審判程序時就此部分
    同意作為證據，本院審酌前開言詞陳述作成之情況，認為適
    當，得作為證據。
乙、實體部分：
一、訊據被告乙○○固坦承事實欄一、(二)1.之事實，及與甲○○
    一同至上開事務所委託辦理變更登記之事實，惟矢口否認有
    何使公務員登載不實及準詐欺取財之犯行，辯稱：(一)其不知
    甲○○頭腦有問題，只是覺得甲○○比較遲鈍、講話比較慢
    ，且甲○○對於上情均有能力理解及同意；(二)其非以甲○○
    為人頭，乃與甲○○合夥，如有獲利也會分紅給甲○○，並
    經甲○○之同意云云。訊據被告丙○○則矢口否認有何使公
    務員登載不實及準詐欺取財之犯行，辯稱：其於同址經營「
    遠東茶行」及瓦斯行，因「遠東茶行」需多繳稅金，故讓與
    被告乙○○，不知甲○○頭腦有問題云云。經查：
    (一)上開犯罪事實，業據被告乙○○於檢察官訊問時供述及具
      結證述綦詳，核與甲○○於警詢及檢察官訊問、甲○○之
      弟吳信穎於警詢指述、廣信車行負責人葉庭勝、許俊涵於
      警詢、呂清峰於警詢及檢察官訊問具結證述情節相符，並
      有房屋租賃契約書、車籍作業系統查詢認可資料、甲○○
      之高雄醫學大學附設中和紀念醫院診斷證明書、臺大醫院
      雲林分院診斷證明書、嘉義榮民醫院診斷證明書、雲林縣
      政府營利統一發證設立登記申請書、雲林縣政府營利事業
      登記證、大眾商業銀行嘉義分行函、大眾銀行放款利息收
      據、汽、機車過戶書、動產擔保交易申請書、讓與及動產
      抵押書、尋獲車輛通知表、甲○○宣告禁治產部分鑑定筆
      錄及鑑定書各1份附卷可稽，及丙○○95年9月18日提出之
      甲○○私章、「遠東茶行」店印及發票印章各1枚等扣案
      足憑，堪以認定。
    (二)被告乙○○、被告丙○○固以前詞置辯，惟查：
      1.甲○○因腦傷精神耗弱之精神障礙，致其辨識能力顯有
        不足，而為被告乙○○及被告丙○○所知悉：
        (1)甲○○之高雄醫學大學附設中和紀念醫院診斷證明書
          記載：兩側額部挫傷右側枕部硬腦膜外血腫蜘
          蛛膜下出血（該員因上述病情，於76年10月29日住院
          接受治療，於76年11月22日出院）；臺大醫院雲林分
          院診斷證明書記載：診斷：其他器質性腦徵候群（
          慢性）其他酒癮，緩解中。醫師囑言：該員上述疾
          患，於94年5月16日至本院門診，並安排於同年6 月8
          日接受心理衡鑑，證實有腦傷導致智力低下（語文智
          商82，操作智商67，總智商75；與其高中學歷相較，
          有明顯下降）；嘉義榮民醫院診斷證明書記載：病名
          ：器質性腦徵候群。醫師囑言：個案因上述病因，出
          現被害感重，自笑，怪異行為，失眠等行為，故於95
          年11月21日入院治療，目前仍繼續住院治療中；嘉義
          榮民醫院鑑定書鑑定結論：案主符合器質性腦傷之診
          斷，由案主之思考、理解及判斷能力來看，其精神狀
          態應達到「精神耗弱」之程度，以致不能處理自身事
          務。是自甲○○前開歷次診斷證明及鑑定結果觀之，
          其前於76年間因意外腦傷住院，導致其患有器質性腦
          傷，而於本件案發時亦處於精神耗弱之精神障礙，不
          能處理自身事務，而致其辨識能力顯有不足之狀況。
          況甲○○因伴隨自笑及怪異行為，應自外觀及短暫對
          話後即可發現其異狀。
        (2)又被告乙○○於檢察官訊問時供稱及具結證稱：「我
          是知道他《指甲○○》腦有傷過，我說什麼他都說好
          。」、「丙○○也知道甲○○頭腦有問題，我有跟他
          講。」、「（問：茶行為何過戶給甲○○？）是鄭健
          裕積欠貸款說要找人頭來過戶茶行，丙○○之前就見
          過甲○○，他知道他頭腦有受傷。」等語，顯見被告
          乙○○自始知悉甲○○受過腦傷，其頭腦有問題，無
          法正確理解及判斷，並將前情告知丙○○。此觀被告
          乙○○於檢察官訊問時供稱：「（問：你明知他《指
          甲○○》頭腦有問題，你還找他，為什麼你不找你其
          他的朋友來當人頭？）因為其他的朋友不好騙。」、
          「（問：你們為什麼要共同設計甲○○，而不設其他
          人？）其他人不好騙。」等語益顯。
      2.被告乙○○及被告丙○○欲合夥經營「遠東茶行」並規
        避經營帶來之責任，而找甲○○當人頭：
        (1)被告乙○○於檢察官訊問時分別供稱及具結證稱：「
          95年1月間甲○○常跟我去丙○○北平路42號的遠東
          茶行，所以他就認識丙○○，丙○○跟我說他有跟銀
          行借新臺幣（下同）1,000,000元，他說他現在生意
          不好做，銀行常打電話來催繳，所以問我能不能把遠
          東茶行的負責人變更成甲○○以避免茶行被銀行查封
          。」、「是他《指被告丙○○》說想要找人頭，我跟
          他建議說可以找甲○○，甲○○當時也有在場，我那
          時常常找甲○○到他那裡去泡茶。」、「我們原本講
          好，執照變動後，我要使用我也可以使用，我也可以
          用遠東茶行的名義對外作茶葉買賣，但稅金（每3個
          月的營業稅）就我們2人平均分擔，但執照辦好後，
          執照還是一直都放在茶行，我辦好後就拿去放在他那
          裡。」、「（問：營利事業登記證變更後，他《指被
          告丙○○》的茶葉及其他的商品有交割給你們嗎？）
          都沒有，那是他自己要經營的。」、「（問：所以你
          們2人共謀找甲○○來當人頭頂遠東茶行？）是，是
          丙○○來找我說要讓甲○○來頂他的茶行。」等語甚
          詳，足見被告乙○○確與被告丙○○合意一同經營使
          用「遠東茶行」，並為規避經營帶來的責任，而欲找
          人頭即甲○○為名義負責人乙節，堪以認定。則被告
          乙○○、被告丙○○上開或辯稱係與甲○○合夥並分
          紅給甲○○、或辯解係將「遠東茶行」均交由被告沈
          啟龍經營云云，均屬無稽，不足採信。
        (2)又查甲○○私章、「遠東茶行」店印及發票印章各1
          枚均係被告丙○○所提出而扣案，變更負責人為吳明
          圜之「遠東茶行」營利事業登記證亦係被告丙○○所
          提出，倘如被告丙○○所言已將「遠東茶行」讓與被
          告乙○○，與其無涉，則何以經營相關之名義負責人
          甲○○之私章、「遠東茶行」之店印、發票印章各1
          枚甚至營利事業登記證，均留存於被告丙○○處，而
          非交由被告乙○○或甲○○保管？再者被告丙○○亦
          自承其將「遠東茶行」無償頂讓（警卷第8 頁），則
          被告丙○○與甲○○非親非故，其自言僅見面3 次，
          沒說過什麼話，何以願意不收任何費用就讓與甲○○
          ？益見被告丙○○前開辯解均與常情有違，乃臨訟杜
          撰圖免之詞。
　　　3.被告乙○○及被告丙○○乘甲○○精神耗弱之精神障礙
        而致其辨識能力顯有不足，使甲○○交付其私章：
        被告乙○○及被告丙○○明知甲○○有精神障礙致其辨
        識能力顯有不足，並利用甲○○上開狀況，以甲○○為
        人頭，辦理上開汽車過戶及變更登記已如上述，其於取
        得甲○○提供之私章後，未予返還，反而由被告乙○○
        交丙○○留存，直至95年9 月18日被告丙○○警詢時始
        提出予警方扣案，顯見其等確有不法所有意圖甚明。
    (三)綜上所述，本件事證明確，被告乙○○、被告丙○○使公
      務員登載不實及準詐欺取財之犯行堪以認定，應均依法論
      科。
二、論罪科刑之理由：
    (一)刑法於94年2月2日修正公布，並於被告2人行為後之95年7
      月1日施行。按行為後法律有變更者，適用行為時之法律
      ，但行為後之法律有利於行為人者，適用最有利於行為人
      之法律，現行刑法第2條第1項定有明文。此條係規範行為
      後法律變更所生新舊法律比較適用之準據法，是刑法第2
      條第1項本身雖經修正，但無比較新舊法適用之問題，應
      一律適用裁判時之現行刑法第2條第1項之規定，為「從舊
      從輕」之比較，最高法院95年第8次刑事庭會議決議意旨
      可資參照。本件新舊法比較內容詳如附表所示。
    (二)核被告乙○○、被告丙○○所為，均係犯刑法第214條使
      公務員登載不實罪及修正前刑法第341 條第1 項之準詐欺
      取財罪。
    (三)被告乙○○、被告丙○○就事實欄一、(二)2.之犯行，有犯
      意聯絡及行為分擔，應論以共同正犯。
    (四)被告乙○○利用不知情之葉庭勝代為辦理汽車過戶登記、
      被告乙○○、被告丙○○利用不知情之會計事務所員工辦
      理變更登記，而使公務員登載不實，均為間接正犯。
    (五)又被告乙○○先後2 次使公務員登載不實犯行，均時間緊
      接，犯罪構成要件相同，顯係基於概括犯意反覆為之，應
      依連續犯規定，論以一罪，並加重其刑。
    (六)被告乙○○、被告丙○○所犯前開2 罪間，有方法、結果
      之牽連關係，應從一重之準詐欺取財罪論斷。
    (七)又被告乙○○前因傷害案件，經本院於88年10月8 日，以
      88年度六簡字第186 號判處有期徒刑8 月，緩刑3 年確定
      ，嗣經撤銷緩刑入監執行，於90年10月4 日縮短刑期執行
      完畢出監，有臺灣高等法院被告前案紀錄表1 份附卷可憑
      ，其於前開徒刑執行完畢後5 年內，故意犯本件有期徒刑
      以上之罪，為累犯，應依法加重其刑。
    (八)爰審酌被告乙○○有構成累犯之前科已如前述，其竟不知
      檢點行徑，竟利用精神耗弱之精神障礙，致辨識能力顯有
      不足之甲○○為人頭，或藉甲○○名義購車自用，或夥同
      丙○○以甲○○為名義負責人，造成甲○○訴訟纏身，帶
      給甲○○及其家人莫大困擾，並使監理機關對車籍正確性
      之管理、雲林縣政府對營利事業正確性之管理均生損害，
      並被告乙○○於審理中翻異前詞矢口否認，被告丙○○自
      始託辭狡辯，全無悔意等犯罪之動機、手段、目的及所造
      成之損害等一切情狀，分別量處如主文所示之刑，並就被
      告丙○○部分諭知易科罰金之標準。
三、不另為無罪之諭知部分：
    (一)公訴意旨另以：被告乙○○、被告丙○○見甲○○因腦部
      受創，無法正常思考及處理生活一般事務，而乘甲○○心
      智缺陷致辨識能力顯有不足，使之交付身份證，因認被告
      2 人就此部分亦涉犯刑法第341 條第1 項準詐欺取財罪嫌
      等語。
    (二)經查：
      1.甲○○雖於警詢時陳稱：「（問：你是否知道身份於何
        時在何處遭詐騙冒用？）於95年2 月16日在雲林縣古坑
        鄉○○村○○鄰○○路14號住宅，被不詳人士載走而後將
        身份證件交由對方即遭詐騙冒用。」惟於警察進一步詢
        問身份遭冒用詐騙之經過時，稱：「因我腦力記性不好
        ，經過情形我已忘記。」顯見甲○○因精神耗弱狀態，
        無法處理自身事務，僅事後知其身份遭冒用，至於詐騙
        時有無交付身份證，縱有交付，冒用後有無歸還，其均
        無從判斷或記憶。
      2.又被告丙○○於95年9 月18日警詢時所提出之物中，並
        不包括甲○○之身份證，亦未經於被告乙○○、被告丙○○住處扣得，是無從認定被告乙○○、被告丙○○確
        有不法所有意圖，進而利用甲○○上開狀況而使之交付
        身份證，並留存不還之情。
    (三)從而依現存證據，難以認定被告乙○○、被告丙○○就甲○○之身份證部分，有何公訴人上開所指準詐欺取財犯行
      ，又此部分與成罪之準詐欺取財部分有想像競合之裁判上
      一罪關係，爰不另為無罪之諭知，附此敘明。
四、據上論斷，依刑事訴訟法第299條第1項前段，刑法第2條第1
    項前段、第214 條、第220 條、修正前刑法第341 條第1 項
    、第28條、第47條、第55條、第56條、第41條第1 項前段，
    罰金罰鍰提高標準條例第1 條前段、修正前罰金罰鍰提高標
    準條例第2 條，判決如主文。
本案經檢察官蕭如娟到庭執行職務
中　　華　　民　　國　　96　　年　　6 　　月　　28　　日
                  刑事第二庭審判長法  官  林輝煌
                                  法  官  柯志民
                                  法  官  李貞瑩
以上正本證明與原本無異。
如不服本判決，應於判決送達後10日內，向本院提出上訴狀。（
須附繕本）
                                  書記官  金雅芳
中　　華　　民　　國　　96　　年　　6 　　月　　28　　日
附錄本案論罪科刑法條全文
中華民國刑法第214條（使公務員登載不實罪）
明知為不實之事項，而使公務員登載於職務上所掌之公文書，足
以生損害於公眾或他人者，處3年以下有期徒刑、拘役或500元以
下罰金。
修正前刑法第341條第1項（準詐欺罪）
意圖為自己或第三人不法之所有，乘未滿二十歲人之知慮淺薄或
乘人之精神耗弱，使之將本人或第三人之物交付者，處五年以下
有期徒刑、拘役或科或併科1,000元以下罰金。
以前項方法得財產上不法之利益或使第三人得之者亦同。
前二項之未遂犯罰之。
附表
┌────────┬────────┬────────┬────────┐
│法        條    │修正前規定      │修正後規定      │新舊法之適用    │
├────────┼────────┼────────┼────────┤
│刑法第341條第1項│意圖為自己或第三│意圖為自己或第三│(一)適用舊法。    │
│                │人不法之所有，乘│人不法之所有，乘│(二)本條第1 項修正│
│                │未滿二十歲人之知│未滿二十歲人之知│理由如下：      │
│                │慮淺薄或乘人之精│慮淺薄，        │一、本法已修正心│
│                │神耗弱，使之將本│或乘人精神障礙、│神喪失、精神耗弱│
│                │人或第三人之物交│心智缺陷而致其辨│用語，爰修正以茲│
│                │付者，處五年以下│識能力顯有不足或│配合。          │
│                │有期徒刑、拘役或│其他相類        │二、現行條文所謂│
│                │科或併科1,000 元│之情形，使之將本│之被害人範圍依學│
│                │以下罰金。      │人或第三人之物交│者通說咸認心神喪│
│                │                │付者，處5 年以下│失之人因欠缺意思│
│                │                │有期徒刑        │能力，並無處分財│
│                │                │、拘役或科或併科│物之能力，而認僅│
│                │                │100,000 元以下罰│限於精神耗弱之人│
│                │                │金。            │。              │
│                │                │                │三、因第33條之罰│
│                │                │                │金刑已提高為新臺│
│                │                │                │幣1,000 元以上，│
│                │                │                │現行法第一項之罰│
│                │                │                │金刑為「1,000 元│
│                │                │                │以下」顯與前開修│
│                │                │                │正扞格，爰依目前│
│                │                │                │社會經濟水準、人│
│                │                │                │民平均所得，參考│
│                │                │                │罰金罰鍰提高標準│
│                │                │                │條例第2 條關於易│
│                │                │                │科罰金、易服勞役│
│                │                │                │就原定數額提高  │
│                │                │                │100 倍之標準，酌│
│                │                │                │予提高罰金刑之上│
│                │                │                │限。            │
│                │                │                │(三)是以舊法之規定│
│                │                │                │對被告2 人並無不│
│                │                │                │利，而應予適用。│
├────────┼────────┼────────┼────────┤
│刑法第214 條、修│罰金罰鍰提高標準│刑法施行法第1 條│(一)適用舊法。    │
│正前刑法第341 條│條例第1 條前段規│之1 規定：「中華│(二)本件被告所犯刑│
│第1 項法定刑關於│定：「依法律應處│民國94年01月07日│法第214 條、修正│
│罰金部分：罰金罰│罰金、罰鍰者，就│刑法修正施行後，│前刑法第341 條第│
│鍰提高標準條例第│其原定數額得提高│刑法分則編未修正│1 項之罪法定刑有│
│1條 前段、現行法│為2 倍至10倍。」│之條文定有罰金者│罰金刑（銀元500 │
│規所定貨幣單位折│現行法規所定貨幣│，自94年01月07日│元、1,000 元以下│
│算新台幣條例第2 │單位折算新台幣條│刑法修正施行後，│），且為刑法分則│
│條、刑法第33條第│例第2 條規定：「│就其所定數額提高│編未修正之條文而│
│5款             │現行法規所定金額│為30倍，但72年06│定有罰金刑者，於│
│                │之貨幣單位為圓、│月26日到94年01月│刑法施行法第1 條│
│                │銀元或元者，以新│07日新增或修正之│之1 修正增訂前，│
│                │台幣元之3 倍折算│條文，就其所定數│其貨幣單位為銀元│
│                │之。」          │額提高為3 倍。」│，是被告所犯刑法│
│                │刑法第33條第5 款│刑法第33條第5 款│第214 條、修正前│
│                │規定：「罰金：1 │規定：「罰金：新│刑法第341 條第1 │
│                │元以上。」      │台幣1,000 元以上│項之罪罰金刑之提│
│                │                │，以百元計算之。│高標準，於適用罰│
│                │                │」              │金罰鍰提高標準條│
│                │                │                │例第1 條前段及現│
│                │                │                │行法規所定貨幣單│
│                │                │                │位折算新台幣條例│
│                │                │                │第2 條規定換算為│
│                │                │                │新台幣時，法定刑│
│                │                │                │罰金部分，應為罰│
│                │                │                │金新台幣15,000元│
│                │                │                │、30,000元以下（│
│                │                │                │乘以10，再乘以3 │
│                │                │                │）。如適用刑法施│
│                │                │                │行法第1 條之1 規│
│                │                │                │定提高30倍，則為│
│                │                │                │罰金新台幣15,000│
│                │                │                │元、30,000元以下│
│                │                │                │（乘以30），故關│
│                │                │                │於法定刑為罰金部│
│                │                │                │分之提高標準，新│
│                │                │                │法非較有利於被告│
│                │                │                │，本案關於刑法第│
│                │                │                │214 條、修正前刑│
│                │                │                │法第341 條第1 項│
│                │                │                │之罪法定刑罰金提│
│                │                │                │高標準部分，應依│
│                │                │                │刑法第2 條第1 項│
│                │                │                │前段規定，適用行│
│                │                │                │為時之法律即罰金│
│                │                │                │罰鍰提高標準條例│
│                │                │                │第1 條前段及現行│
│                │                │                │法規所定貨幣單位│
│                │                │                │折算新台幣條例第│
│                │                │                │2條 之規定。    │
│                │                │                │(三)法定刑罰金部分│
│                │                │                │，依修正前刑法第│
│                │                │                │33條第5 款規定，│
│                │                │                │及罰金罰鍰提高標│
│                │                │                │準條例第1 條前段│
│                │                │                │提高後，再依現行│
│                │                │                │法規所定貨幣單位│
│                │                │                │折算新台幣條例第│
│                │                │                │2 條換算為新台幣│
│                │                │                │時，為新台幣6元 │
│                │                │                │以上至30元以上，│
│                │                │                │依修正後刑法第33│
│                │                │                │條第5 款規定，為│
│                │                │                │新台幣1,000 元以│
│                │                │                │上，修正後刑法第│
│                │                │                │33條第5 款規定非│
│                │                │                │較有利於被告，依│
│                │                │                │刑法第2 條第1項 │
│                │                │                │前段規定，應適用│
│                │                │                │修正前刑法第33  │
│                │                │                │條第5 款規定。  │
├────────┼────────┼────────┼────────┤
│刑法第28條      │二人以上共同實施│二人以上共同實行│(一)適用舊法。    │
│共同正犯        │犯罪之行為者，皆│犯罪之行為者，皆│(二)被告乙○○與被│
│                │為正犯。        │為共犯。        │  告丙○○共同為│
│                │                │                │  使公務員登載不│
│                │                │                │  實及準詐欺取財│
│                │                │                │  等犯行，既屬實│
│                │                │                │  行犯罪行為之正│
│                │                │                │  犯，則適用修正│
│                │                │                │  施行前之刑法第│
│                │                │                │  28條規定論擬，│
│                │                │                │  並無不利於被告│
│                │                │                │  。因此，應依刑│
│                │                │                │  法第2條第1項前│
│                │                │                │  段規定，依修正│
│                │                │                │  前刑法第28 條 │
│                │                │                │  規定，論以共同│
│                │                │                │  正犯。        │
├────────┼────────┼────────┼────────┤
│刑法第56條      │連續數行為而犯同│已刪除。        │(一)適用舊法。    │
│連續犯          │一罪名者，以一罪│                │(二)被告乙○○於本│
│【全部行為在修正│論。但得加重其刑│                │  案係基於概括犯│
│前】            │至二分一。      │                │  意而為使公務員│
│                │                │                │  登載不實犯行，│
│                │                │                │  依修正前刑法第│
│                │                │                │  56 條規定，應 │
│                │                │                │  以一罪論，並加│
│                │                │                │  重其刑，於適用│
│                │                │                │  新法時應分論併│
│                │                │                │  罰，修正後刑法│
│                │                │                │  之規定並非較有│
│                │                │                │  利於被告，依刑│
│                │                │                │  法第2條第1項前│
│                │                │                │  段規定，仍應適│
│                │                │                │  用修正前刑法第│
│                │                │                │  56 條規定。   │
├────────┼────────┼────────┼────────┤
│刑法第55條      │犯一罪而其方法或│已刪除          │(一)適用舊法。    │
│牽連犯          │結果之行為犯他罪│                │(二)本件事實，被告│
│【全部行為在修正│名者，從一重處斷│                │2人，其目的在於 │
│前】            │。              │                │使公務員登載不實│
│                │                │                │之犯行，與所犯罪│
│                │                │                │準詐欺取財間，顯│
│                │                │                │有方法、結果之牽│
│                │                │                │連關係，依修正前│
│                │                │                │刑法第55條規定，│
│                │                │                │應從一重處斷，於│
│                │                │                │適用新法時應分論│
│                │                │                │併罰，修正後刑法│
│                │                │                │之規定並非較有利│
│                │                │                │於被告，依刑法第│
│                │                │                │2條第1項前段規定│
│                │                │                │，仍應適用修正前│
│                │                │                │刑法第55條後段規│
│                │                │                │定，從一較重之準│
│                │                │                │詐欺取財罪論處。│
├────────┼────────┼────────┼────────┤
│刑法第47條      │受有期徒刑之執行│受徒刑之執行完畢│(一)適用舊法。    │
│累犯            │完畢，或受無期徒│，或一部之執行而│(二)被告乙○○於有│
│【行為時及裁判時│刑或有期徒刑一部│赦免後，五年以內│  期徒刑執行完畢│
│均構成累犯時使用│之執行而赦免後，│故意再犯有期徒刑│  後，5年以內再 │
│】              │五年以內再犯有期│以上之罪者，為累│  故意犯本件有期│
│                │徒刑以上之罪者，│犯，加重本刑至二│  徒刑以上之罪，│
│                │為累犯，加重本刑│分之一。第98條第│  依修正前刑法第│
│                │至二分之一。    │2 項關於因強制工│  47 條，或修正 │
│                │                │作處分之執行完畢│  後刑法第47條第│
│                │                │或一部之執行而免│  1項規定，均構 │
│                │                │除後，五年以內故│  成累犯，依新法│
│                │                │意再犯有期徒刑以│  規定，並未有利│
│                │                │上之罪者，以累犯│  於被告，因此，│
│                │                │論。            │  應依刑法第2條 │
│                │                │                │  第1項前段規定 │
│                │                │                │  ，依修正前刑法│
│                │                │                │  第47條規定，論│
│                │                │                │  以累犯，加重其│
│                │                │                │  刑。          │
├────────┼────────┼────────┼────────┤
│刑法第41條第1 項│刑法第41條第1 項│刑法第41條第1 項│(一)適用舊法。    │
│前段易科罰金部分│前段規定：「犯最│前段規定：「犯最│(二)本件被告丙○○│
│                │重本刑為5 年以下│重本刑為5 年以下│  行為時之易科罰│
│                │有期徒刑以下之刑│有期徒刑以下之刑│  金折算標準，應│
│                │之罪，而受6 個月│之罪，而受6 個月│  以銀元100元至 │
│                │以下有期徒刑或拘│以下有期徒刑或拘│  300 元折算為1 │
│                │役之宣告，因身體│役之宣告者，得以│  日，經依現行法│
│                │、教育、職業、家│新台幣1 千元、2 │  規所定貨幣單位│
│                │庭之關係或其他正│千元或3 千元折算│  折算新台幣條例│
│                │當事由，執行顯有│一日，易科罰金。│  第2條規定換算 │
│                │困難者，得以1 元│」              │  為新台幣後，應│
│                │以上3 元以下折算│                │  以新台幣300元 │
│                │1日 ，易科罰金。│                │  至900 元折算為│
│                │」罰金罰鍰提高標│                │  1日，修正後則 │
│                │準條例第2 條（已│                │  以新台幣1,000 │
│                │刪除）規定：「依│                │  元、2,000元3,0│
│                │刑法第41條易科罰│                │  00 元折算1日，│
│                │金或第42條第2 項│                │  修正後刑法第41│
│                │易服勞役者，均就│                │  條第1項前段規 │
│                │其原定數額提高為│                │  定，並非較有利│
│                │100 倍折算1日 ；│                │  於被告，依刑法│
│                │法律所定罰金數額│                │  第2條第1項前段│
│                │未依本條例提高倍│                │  規定，適用行為│
│                │數，或其處罰法條│                │  時法律即修正前│
│                │無罰金刑之規定者│                │  刑法第41條第1 │
│                │，亦同。」      │                │  項前段及罰金罰│
│                │                │                │  鍰提高標準條例│
│                │                │                │  第2條規定，定 │
│                │                │                │  其易科罰金之折│
│                │                │                │  算標準。      │
└────────┴────────┴────────┴────────┘
